臺灣高等法院臺南分院刑事判決
110年度上訴字第794號
上  訴  人  臺灣臺南地方檢察署檢察官
上  訴  人  
即  被  告  甲○○
選任辯護人  伍安泰律師（法扶律師）
上  訴  人  
即  被  告  乙○○
選任辯護人  陳寶華律師（法扶律師）
上列上訴人因被告等重傷害案件，不服臺灣臺南地方法院109年
度訴字第968號中華民國110年4月7日第一審判決（起訴案號：臺
灣臺南地方檢察署108年度營偵字第1640號），提起上訴，本院
判決如下：
    主  文
原判決撤銷。
甲○○犯重傷害罪，處有期徒刑陸年。
乙○○共同犯傷害罪，處有期徒刑陸月，如易科罰金，以新臺幣壹
仟元折算壹日。
    事  實
一、緣乙○○於民國108年8月10日22時30分許，在臺南市○○區○○里
    ○○○000號住處前之○○宮廟埕旁某雜貨店，因賭資新臺幣(下
    同)200元，與丙○○發生口角、衝突，經旁人勸阻後，2人不
    歡而散。乙○○、丙○○共同友人丙○○得知上情後，偕同邱國榮
    於同日23時許前往乙○○上開住處前，欲為2人排解紛爭；隨
    後丙○○則騎乘機車搭載蔡旻諺，並各攜帶鋁棒、木棍各1支
    ，前來上開住處，欲找乙○○理論，而蔡旻諺一到現場，即持
    木棍下車，旋為在場之甲○○及乙○○攔阻。乙○○之子甲○○見狀
    ，明知其平時工作所用之鐵鎚為金屬材質、質地堅硬且具相
    當重量，可預見若近距離朝他人臉部敲擊，當有可能傷及人
    體甚為脆弱之眼睛部位，造成眼球破裂無法修復之重傷害結
    果，竟基於縱因而使人受重傷害之結果亦不違背其本意之不
    確定故意，自上開住處門口之工具袋內，拿取平時工作使用
    之鐵鎚1支，上前即朝丙○○之臉部揮擊，因此擊中丙○○之右
    眼部，致丙○○受有「右眼球破裂、右下眼瞼撕裂傷5公分、
    右顏面骨骨折、右眼鼻淚管斷裂」之傷害，在旁之邱國榮見
    狀，隨即自甲○○手中奪下鐵鎚。此際，乙○○並不知丙○○已遭
    甲○○擊中右眼部，先自蔡旻諺手中搶下其攜帶前來之木棍後
    ，基於與甲○○共同傷害丙○○之犯意聯絡，而甲○○則脫逸傷害
    共同犯意而承前重傷害之不確定故意，由乙○○持木棍、甲○○
    持鐵管共同毆打丙○○，致丙○○另受有「左頭皮撕裂傷3公分
    、雙膝、雙上肢、下巴、右胸壁挫傷」等傷害。嗣經在場之
    丙○○、邱國榮等人上前勸阻，並呼叫救護車將丙○○送醫救治
    ，而丙○○之右眼球因遭甲○○以鐵鎚擊中破裂，於翌日接受右
    眼球摘除術併植入矽膠假體手術、傷口縫合手術，致受有毀
    敗一目視能之重傷害。
二、案經丙○○訴由臺南市政府警察局學甲分局報請臺灣臺南地方
    檢察署檢察官偵查起訴。　　
    理  由
壹、按被告以外之人於審判外之陳述，雖不符刑事訴訟法第159
    條之1至第159條之4之規定，然經當事人於審判程序同意作
    為證據，法院審酌該言詞陳述或書面陳述作成時之情況，認
    為適當者，亦得為證據。又當事人、代理人或辯護人於法院
    調查證據時，知有第159條第1項不得為證據之情形，而未於
    言詞辯論終結前聲明異議者，視為有前項之同意，刑事訴訟
    法第159條之5定有明文。立法意旨在於傳聞證據未經當事人
    之反對詰問予以核實，原則上先予排除，惟若當事人已放棄
    反對詰問權，於審判程序中表明同意該等傳聞證據可作為證
    據，或於言詞辯論終結前未聲明異議，基於尊重當事人對傳
    聞證據之處分權，及證據資料愈豐富，愈有助於真實發見之
    理念，且強化言詞辯論主義，使訴訟程序得以順暢進行，上
    開傳聞證據亦均具有證據能力。查本案所引用之相關證據資
    料（詳後引證據），其中各項言詞或書面傳聞證據部分，縱
    無刑事訴訟法第159條之1至第159條之4或其他規定之傳聞證
    據例外情形，然業經本院審理時予以提示並告以要旨，且各
    經檢察官、被告甲○○、乙○○及其等辯護人表示意見，當事人
    已知上述證據乃屬傳聞證據，已明示同意作為本案之證據使
    用（本院卷第89-92、156-157頁），而本院審酌上開證據資
    料製作時之情況，無不當取供及證明力明顯過低之瑕疵，認
    以之作為證據應屬適當，揆諸前開規定，應認均有證據能力
    。
貳、認定犯罪事實所憑之證據及理由：
一、被告甲○○重傷害部分：
　㈠訊據被告甲○○固坦認確於前揭時地，持鐵鎚朝告訴人丙○○之
    臉部敲擊，擊中告訴人之右眼部，造成告訴人受有「右眼球
    破裂、右下眼瞼撕裂傷5公分、右顏面骨骨折、右眼鼻淚管
    斷裂」之傷害，又告訴人之右眼球因遭鐵鎚擊中而破裂，經
    送醫救治並於翌日接受右眼球摘除術併植入矽膠假體手術、
    傷口縫合手術，而受有毀敗一目視能之重傷害之客觀事實不
    諱，惟否認有何重傷害之犯行，辯稱：我沒有重傷害的犯意
    ，普通傷害致重傷部分我承認云云，辯護人為被告甲○○辯護
    稱：被告甲○○與告訴人並無嫌隙，因告訴人來找其父親乙○○
    談判發生衝突，被告甲○○始對告訴人為傷害行為，故被告甲○○主觀上對於將造成告訴人視能毀敗的結果並未預見，尚難
    以告訴人眼睛的重傷害結果，逕認被告甲○○主觀上有重傷害
    故意，被告甲○○行為應屬傷害致重傷罪。又縱認被告甲○○有
    重傷害故意，被告甲○○主觀上亦屬於有如此的預見亦不違背
    其本意的重傷害間接故意，而非自始即要致告訴人重傷害的
    直接故意，原判決未區分被告甲○○主觀上認知為直接故意，
    抑或間接故意，有量刑過重的情形云云。
　㈡經查：
　⒈被告甲○○確於前揭時地，因其父乙○○與告訴人間之衝突，持
    鐵鎚朝告訴人之臉部敲擊，擊中告訴人之右眼部，造成告訴
    人受有如上重傷害等情，業據被告甲○○於本院時坦承不諱，
    並有如下證據可資證明：
　⑴證人即告訴人丙○○於警詢、偵查時（警卷第15-19頁、偵卷第
    25-28頁）之證詞。證人即在場之丙○○於警詢、偵查及原審
    時（警卷第45-48頁、偵卷第35-38頁、原審2卷第82-114頁
    ）、邱國榮於偵查時（偵卷第49-50頁）、蔡旻諺於警詢、
    偵查時（警卷第23-26頁、偵卷第65-69頁）、甲○○於警詢、
    偵查、原審時（警卷第31-35頁、偵卷第62-63頁、原審2卷
    第12-57頁）、乙○○於警詢、偵查、原審時（警卷第37-39頁
    、偵卷第63-64頁、原審2卷第57-81頁）、陳柏任於警詢、
    偵查時（警卷第27-30頁、偵卷第67-68頁）、劉榮吉於警詢
    、偵查時（警卷第41-44頁、偵卷第65頁）、丁○○於原審時
    （原審2卷第135-167頁）之證詞。
　⑵鐵鎚照片2張（警卷第21頁）、臺南市政府警察局學甲分局扣
    押筆錄、扣押物品目錄表、扣押物品收據各1份（警卷第49-
    55頁）、告訴人丙○○奇美醫療財團法人奇美醫院（下稱奇美
    醫院）診斷證明書1份（警卷第57頁）、現場及鐵鎚照片12
    張（警卷第61-67頁）、被告乙○○受傷照片4張（警卷第69-7
    1頁）、臺南市政府警察局108年9月9日南市警鑑字第108044
    8801號鑑驗書1份（警卷第77-79頁）、臺南市政府警察局學
    甲分局刑案現場勘察紀錄表1份及採證照片8張（警卷第81-8
    9頁）、勘察採證同意書3份（警卷第91-95頁）、臺南市政
    府警察局現場證物清單2份（警卷第96-97頁）、證人甲○○於
    109年3月24日偵查時當庭繪製之現場簡圖1份（偵卷第83頁
    ）、被告乙○○之台灣基督長老教會新樓醫療財團法人麻豆新
    樓醫院診斷證明書1份（偵卷第99頁）、告訴人受傷狀況照
    片8張（偵卷第105-113頁）、奇美醫院109年9月23日（109
    ）奇醫字第4338號函暨檢附之丙○○病情摘要1份、傷勢照片1
    5張、病歷0份（原審1卷第143-271頁）、台灣基督長老教會
    新樓醫療財團法人麻豆新樓醫院109年10月5日麻新樓歷字第
    109570號函暨檢附之乙○○急診病歷0份、傷勢照片6張（原審
    1卷第273-295頁）、臺灣臺南地方檢察署檢察官109年度偵
    字第14593號不起訴處分書（原審1卷第347-349頁）、原審1
    10年3月3日勘驗筆錄1份（原審2卷第182頁）、證人丁○○於1
    10年3月3日審理時當庭標註之現場位置圖1份（原審2卷第20
    9-211頁）附卷可稽。
　⑶鐵鎚1支，扣案可證。　
　⒉從而，被告甲○○此部分自白核與事實相符，堪信屬真實。
　㈢被告甲○○係基於重傷害之不確定故意，而為本件犯行：
　⒈按行為人對於構成犯罪之事實，明知並有意使其發生者，為
    故意；行為人對於犯罪之事實，預見其發生，而其發生並不
    違背其本意者，以故意論，刑法第13條第1項、第2項分別定
    有明文。前者學理上謂為意欲主義，後者謂為容認主義。詳
    言之，直接（確定）故意，係指行為人主觀上明知其行為將
    發生某種犯罪事實，卻有使該犯罪事實發生之積極意圖；而
    間接（不確定）故意，則係指行為人並無使某種犯罪事實發
    生之積極意圖，但其主觀上已預見因其行為有可能發生該犯
    罪事實，縱使發生該犯罪事實，亦不違背其本意而容許其發
    生之謂（最高法院102年度台上字第4902號判決意旨參照）
    。「直接故意」和「間接故意」二者之區隔，為前者乃行為
    人明知並有意使其發生，故對於行為之客體及結果之發生，
    皆有確定之認識，並促使其發生；後者為行為人對於行為之
    客體或結果之發生，並無確定之認識，但若其發生，亦與其
    本意不相違背。是確定故意（直接故意）與不確定故意（間
    接故意）雖均為犯罪之責任條件，但其態樣並不相同，不惟
    在概念上不能混淆，於量刑上之審酌亦有所區別（最高法院
    100年度台上字第7171號判決意旨參照）。　
　⒉查人體臉部上有眼睛等重要器官，若朝人之臉部攻擊，將可
    能因此擊中眼睛，且人之眼部極為脆弱，稍有力量之外力擊
    中眼睛或使之受硬物撞擊，即可能造成眼球、角膜、視網膜
    、水晶體、視神經或其他重要視覺組織受到嚴重損傷而導致
    眼睛視能之毀敗或嚴重減損之結果，此為眾所周知之事實，
    而被告甲○○為具有一般智識及生活經驗之成年人，就此情自
    亦有所認知及預見。而觀諸被告甲○○之攻擊行為，係持鐵鎚
    朝告訴人之臉部攻擊，且扣案之鐵鎚全長39.5公分，分為把
    手位置與榔頭位置，把手位置有包覆橡膠皮，鐵鎚位置一端
    為柱型金屬、一端則為尖銳且中間有可拔起一般鐵釘的位置
    ，鐵鎚整體質地堅硬沈重，此有原審110年3月3日勘驗筆錄1
    份（原審2卷第182頁）可憑；是以被告甲○○當時所持之兇器
    為質地堅硬、具有相當重量、長達39.5公分之鐵鎚，稍有不
    慎即可能擊中眼部，輕易造成毀敗或嚴重減損他人眼睛視能
    之重傷害結果，堪認被告甲○○當時主觀上容任即便揮擊到告
    訴人眼部，亦未違背其當下之本意，其主觀上具重傷害之不
    確定故意，應屬灼然。從而，被告甲○○辯稱：我沒有重傷害
    的犯意云云，並辯護人為被告甲○○辯護稱：被告甲○○僅有傷
    害之犯意，本件應係傷害致重傷云云，核屬無據。
  ㈣被告甲○○持鐵鎚擊中告訴人丙○○1次？或多次？
　⒈按被害人就被害經過所為之陳述，其目的在於使被告受刑事
    訴追處罰，與被告處於絕對相反之立場，其陳述或不免渲染
    、誇大。是被害人縱立於證人地位具結而為指證、陳述，其
    供述證據之證明力仍較與被告無利害關係之一般證人之陳述
    為薄弱。從而，被害人就被害經過之陳述，除須無瑕疵可指
    ，且須就其他方面調查又與事實相符，亦即仍應調查其他補
    強證據以擔保其指證、陳述確有相當之真實性，而為通常一
    般人均不致有所懷疑者，始得採為論罪科刑之依據，非謂被
    害人已踐行人證之調查程序，即得逕以其指證、陳述作為有
    罪判決之唯一證據（最高法院98年度台上字第107號判決意
    旨參照）。
　⒉證人即告訴人丙○○雖於偵查時證稱：我騎機車載蔡旻諺並帶
    著鋁棍、木棒一起去找乙○○，要問我200元賭資都不要了為
    何還要打我。甲○○攻擊我之前，我沒有看到他，是在我的頭
    流血轉頭後才看到甲○○，甲○○又繼續以榔頭攻擊我，打第2
    下時就擊中眼睛，甲○○打我第3下也是以榔頭敲我的眼睛，
    這之後乙○○搶了蔡旻諺手中的木棍也過來打我等語（偵卷第
    26頁）。惟查：
　⑴被告甲○○於偵查、原審時陳稱：我拿鐵鎚總共揮了2下，第1
    下沒有打到告訴人，第2下感覺有打到等語（偵卷第94頁、
    原審1卷第69頁）。
　⑵證人即在場之丙○○於警詢時證述：我是前往乙○○住處勸架，
    希望他息事寧人。過約10分鐘，丙○○與蔡旻諺共乘1部機車
    來，他們剛停車，蔡旻諺就被甲○○、乙○○勸阻。甲○○拿鐵槌
    由後面走到丙○○旁邊，攻擊丙○○頭部。接著乙○○持木棍加入
    毆打丙○○，後來我看見丙○○滿臉都是血，就趨前將他們隔開
    ，檢視丙○○傷勢，並叫護車到場救護。丙○○都是用手在擋，
    沒有反擊能力，因為第1下就打到眼睛。當時是邱國榮搶下
    甲○○的鐵鎚，甲○○再拿1支鐵管毆打丙○○，我就將該鐵管搶
    下。而本件打架的原因，是因為丙○○、乙○○賭骰子，為了20
    0元的賭資等語（警卷第45-48頁），並於偵查時證稱：我看
    到的印象是甲○○第1下就打到丙○○的眼睛，丙○○就流血出來
    了，之後丙○○以手擋在自己頭部等語（偵卷第35-36頁）。
　⑶證人即在場之邱國榮於偵查時證陳：我到場時看到很多人在
    該處聚集，後來丙○○騎機車載1個人到廟口，丙○○他們一到
    就跟甲○○他們打起來，我不知道是誰先動手的，看到時已經
    打在一起，我有看到丙○○的臉都是血，我就衝過去搶下1支
    鐵鎚，我搶下鐵鎚時，鐵鎚上都是血等語（偵卷第49-50頁
    ）。
　⑷證人即目擊現場之丁○○於原審時證述：第1次衝突時沒看到甲○○，是乙○○與告訴人衝突後，告訴人先離開。第2次就是丙○○載了1個人來找乙○○講事情，我不知道講什麼，另1人就去
    雜貨店，丙○○與乙○○站在門口講話，後來告訴人就與另1人
    來。告訴人下車後就拿東西去找乙○○，乙○○大喊一聲，因告
    訴人拿棍子打乙○○，會痛所以喊了一聲，甲○○馬上從家裡衝
    出來，有看到甲○○從機車上拿出東西打告訴人，甲○○不知道
    打告訴人1下還是2下，忘記了，很快就結束了，一下子就結
    束等語（原審2卷第135-167頁）。
　⑸又「病患（丙○○）傷勢均在右臉部及頭皮。骨折部位為眼眶
    週邊骨其中一部分。所造成傷勢多嚴重要看力量大小，力量
    越大傷勢越嚴重，跟重擊次數無關」，有奇美醫院110年8月
    19日（110）奇醫字第3722號函暨所附丙○○之病情摘要1份（
    本院卷第121-123頁）可稽。且告訴人頭臉部位除上揭右眼
    部附近之傷勢外，頭部僅另受有「左頭皮撕裂傷3公分」之
    傷勢，而該傷勢顯非持鐵鎚揮擊所造成。
　⑹經核前開被告甲○○之供述、證人丙○○、邱國榮、丁○○之證述
    ，足見被告甲○○持鐵鎚攻擊告訴人，瞬間發生，隨即結束，
    並告訴人遭鐵鎚擊中右眼部後，本能反應以雙手護住頭臉部
    ，此時證人邱國榮見狀即上前奪下該鐵鎚，之後被告甲○○另
    拿取鐵管1支，與被告乙○○持木棍，共同毆打告訴人，而後
    由證人丙○○將被告甲○○所持之鐵管取走甚明。又依扣案之鐵
    鎚一端為柱型平面，有一定之面積，及告訴人因此所受傷勢
    集中在右眼部附近等情以觀，堪認被告甲○○持鐵鎚擊中告訴
    人右眼部1下，當足以造成告訴人因此受有「右眼球破裂、
    右下眼瞼撕裂傷5公分、右顏面骨骨折、右眼鼻淚管斷裂」
    之傷害。依上所述，被告甲○○持鐵鎚係擊中告訴人右眼部1
    下而非多下，且被告甲○○所持之鐵鎚，於擊中告訴人右眼部
    後，隨即為證人邱國榮奪下，被告甲○○則另拿取鐵管攻擊告
    訴人，而非持鐵鎚持續攻擊告訴人等情，應可認定。
　⒊辯護人雖聲請將扣案鐵鎚及病歷資料函請法務部法醫研究所
    鑑定告訴人所受「右眼球破裂、右下眼瞼撕裂傷5公分、右
    顏面骨骨折、右眼鼻淚管斷裂」之傷害，有無可能是持扣案
    鐵鎚1次揮擊所導致？惟被告甲○○持扣案鐵鎚僅擊中告訴人
    右眼部1次，業經本院認定如前，從而當無另行送請鑑定之
    必要，附此說明。
　㈤綜上所述，本件事證明確，被告甲○○上開重傷害犯行，已堪
    認定，應依法論科。　　
二、被告乙○○傷害部分：
　㈠前揭傷害之犯罪事實，業據被告乙○○於本院時坦承不諱（本
    院卷第88、168-169頁），並有上述一㈡⒈⑴、⑵之證據可為證
    明。是被告乙○○前開之任意性自白，核與事實相符，堪信為
    真實。
　㈡本件衝突之起因，固係被告乙○○與告訴人間之賭資糾紛所引
    發，惟雙方之共同友人丙○○聽聞此事後，已居中與被告乙○○
    協調，此除經證人丙○○證述外，復為被告2人、告訴人所不
    爭執。復次，依告訴人於警詢、偵查之證述內容可知，告訴
    人再度前往案發現場之原因，乃係要與被告乙○○理論，並欲
    詢問為何賭資都不要了，還要出手等情(警卷第16頁、偵卷
    第26頁)，尚非被告乙○○與告訴人間早已約定於上開時、地
    見面談判此事，足認被告乙○○與告訴人本無重大之仇恨或怨
    隙。又被告乙○○於雙方之共同友人丙○○前來協調、排解後，
    對於告訴人會再另行偕同友人蔡旻諺攜帶棍棒前來示威、挑
    釁一事，事先應不知情，自難認被告乙○○在案發前即有與被
    告甲○○共同謀議使告訴人受重傷之犯罪動機。再者，被告甲○○係見告訴人再度偕同友人攜帶棍棒前來向其父親乙○○示威
    、挑釁，心生不滿而自行起意為前開重傷害之犯行；且衡酌
    告訴人、證人蔡旻諺、丙○○所證述之被告乙○○係先搶下蔡旻
    諺手中之木棍後，再以該木棍毆打告訴人之頭部等情，足認
    被告乙○○之後雖有共同出手毆打告訴人頭部之行為，但並無
    刻意攻擊告訴人臉部或眼部之舉動。據上所述，被告乙○○辯
    稱：並無使告訴人受重傷之犯意等語，即非無據，應認被告
    乙○○僅有與被告甲○○共同傷害告訴人之犯意聯絡。從而，檢
    察官依告訴人請求上訴主張：被告乙○○係持木棍向告訴人「
    頭部」方向攻擊，則被告乙○○對告訴人頭部進行攻擊前，應
    發現告訴人眼部已遭攻擊之情。且被告甲○○已持鐵鎚攻擊告
    訴人眼部，告訴人必發出聲響與哀號，被告乙○○對現場情勢
    豈能置身事外而諉為不知。又被告乙○○已知悉被告甲○○以重
    傷害手段攻擊告訴人，其仍在被告甲○○致告訴人重傷害後，
    緊接以木棍朝告訴人頭部繼續攻擊，依最高法院判決意旨，
    被告乙○○之行為在重傷害之共同意思範圍內，應與被告甲○○
    共負重傷害之刑事責任等語，應屬無據。
　㈢依上所述，本件事證明確，被告乙○○上開普通傷害犯行，亦
    堪認定，應依法論科。
參、論罪科刑：　
一、查告訴人遭被告甲○○持鐵鎚攻擊右眼部，受有「右眼球破裂
    、右下眼瞼撕裂傷5公分、右顏面骨骨折、右眼鼻淚管斷裂
    」之傷害，經送醫治療，因右眼球破裂，接受右眼球摘除術
    併植入矽膠假體手術、傷口縫合手術，而有永久喪失一目視
    能之重傷害，已如前述。是核被告甲○○所為，係犯刑法第27
    8條第1項之重傷害罪；被告乙○○所為，係犯刑法第277條第1
    項之傷害罪。公訴意旨雖認被告乙○○所為，亦係犯刑法第27
    8條第1項之重傷害罪，惟被告乙○○前揭所為，該當於普通傷
    害罪，已見前述，公訴意旨認被告乙○○涉犯重傷害罪嫌，容
    有誤會，因起訴之基本社會事實同一，且於審理時已當庭告
    知被告乙○○所犯罪名，對其防禦權亦無妨礙，爰依法變更起
    訴法條。
二、被告乙○○就被告甲○○以鐵鎚揮擊告訴人右眼部之重傷害行為
    ，並無犯意聯絡及行為分擔，是被告乙○○就此部分自無須負
    共同正犯（重傷害）之責。而被告乙○○就其餘傷害告訴人之
    犯行，與被告甲○○具有犯意聯絡及行為分擔，應論以共同正
    犯。
肆、本院撤銷改判理由：
一、原審以被告甲○○重傷害犯行、被告乙○○傷害犯行，罪證明確
    ，因予論罪科刑，固非無見。惟查：
　㈠按量刑之輕重，應注意刑法第57條各款所定科刑時應審酌之
    一切情狀，以為科刑輕重之標準。查被告甲○○、乙○○於原審
    時雖未坦承本件犯行，然事後於本院審理時，被告甲○○已坦
    認客觀事實，被告乙○○則坦承認罪，頗具悔意，足認本件原
    審量刑時之裁量事項已有所變動。原審「未及審酌」上情，
    致量刑失之過重，容有未洽。
　㈡被告甲○○係基於縱因而致生重傷害之結果亦不違背其本意之
    「不確定故意」，已如前述。原審疏未細究，逕認被告係基
    於重傷害之（直接）故意，顯有違誤。
　㈢按量刑之輕重，固屬事實審法院得依職權裁量之事項，惟仍
    應受罪刑相當、比例原則及公平原則之限制，始為適法，此
    即所謂「罪刑相當原則」。查被告乙○○就本件傷害犯行，僅
    造成告訴人受有「左頭皮撕裂傷3公分、雙膝、雙上肢、下
    巴、右胸壁挫傷」等傷害（另告訴人所受「右眼球破裂、右
    下眼瞼撕裂傷5公分、右顏面骨骨折、右眼鼻淚管斷裂」之
    傷害，係被告甲○○之重傷害犯行所致），是依被告乙○○之犯
    罪情節及所生損害，量處被告乙○○有期徒刑1年，將導致被
    告乙○○人身自由因此遭受過苛之侵害，而使被告乙○○所受之
    刑罰超過其所應負擔罪責，不符罪刑相當原則、比例原則。
    原審未予詳究上情，致量刑失之過重，亦有未洽。
　㈣被告甲○○上訴意旨否認有重傷害故意，並檢察官上訴意旨主
    張被告等否認犯行，犯後態度欠佳，亦未填補告訴人所受損
    害，量刑過輕，及被告乙○○應負共同重傷害刑責，雖均無理
    由。然被告甲○○、乙○○以原審量刑過重，因而指摘原判決不
    當，則非無理由，且原審亦有上開可議之處，自屬無可維持
    ，應由本院將原判決予以撤銷改判，期臻適法。
二、爰審酌被告甲○○、乙○○不思以理性、和平之方式解決糾紛，
    僅因細故，即對告訴人施以暴力，並被告甲○○持鐵鎚朝告訴
    人右眼部敲擊，導致告訴人受有右眼失明之重傷害結果，非
    但造成告訴人身體上鉅大痛楚、生活上極度不便利，更形成
    長期之精神上痛苦與壓力，犯罪所生危害至深且鉅，應予非
    難。另被告乙○○共同傷害告訴人，致告訴人受有「左頭皮撕
    裂傷3公分、雙膝、雙上肢、下巴、右胸壁挫傷」等傷害，
    亦有不該。且本件迄今未能與告訴人達成民事和解，亦未能
    取得告訴人原諒。兼衡被告甲○○、乙○○之素行（參見臺灣高
    等法院被告前案紀錄表），雖於原審時否認犯行，然於本院
    審理時，被告乙○○已坦承認罪，被告甲○○亦坦認客觀事實（
    僅爭執主觀有無重傷害之犯意），態度尚可；且本件事故起
    因之一，係告訴人偕同友人攜帶棍棒前來上開住處示威、挑
    釁，自應負部分責任。再衡以被告甲○○自陳高職畢業之智識
    程度，從事板模工，日薪2,000元，已婚，育有3名未成年子
    女；被告乙○○自陳國中畢業之智識程度，從事板模工，日薪
    2,000元，離婚，被告甲○○、乙○○、被告甲○○之配偶、子女
    同住等一切情狀，分別量處被告甲○○有期徒刑六年；被告乙○○有期徒刑六月，並諭知易科罰金之折算標準，以示懲儆。
三、扣案之鐵鎚1支，雖為被告甲○○本件重傷害犯行所用之物，
    然該物一般人均能輕易取得、替代性極高、價值非鉅，縱令
    諭知沒收仍無助達成預防再犯之目的，應不具刑法重要性，
    爰不予宣告沒收。
據上論斷，應依刑事訴訟法第369條第1項前段、第364條、第299
 條第1項前段、第300條，刑法第28條、第277條第1項、第278條
第1項、第41條第1項前段，刑法施行法第1條之1第1項，判決如
主文。
本案經檢察官吳惠娟提起公訴，檢察官吳坤城提起上訴，檢察官
劉榮堂到庭執行職務。
中　　華　　民　　國　　110 　年　　12　　月　　9 　　日
                  刑事第三庭    審判長法　官  陳連發
                                      法　官  何秀燕
                                      法　官　洪榮家　　
以上正本證明與原本無異。
如不服本判決應於收受送達後20日內向本院提出上訴書狀，其未
敘述上訴理由者，並得於提起上訴後20日內向本院補提理由書（
均須按他造當事人之人數附繕本）「切勿逕送上級法院」。
　　　　　　　　　　　　　　　　　　　書記官  謝麗首　　
中　　華　　民　　國　　110 　年　　12　　月　　9 　　日
附錄本案論罪科刑法條：　　
中華民國刑法第277條
傷害人之身體或健康者，處5年以下有期徒刑、拘役或50萬元以
下罰金。
犯前項之罪，因而致人於死者，處無期徒刑或7年以上有期徒刑
；致重傷者，處3年以上10年以下有期徒刑。
中華民國刑法第278條
使人受重傷者，處5年以上12年以下有期徒刑。
犯前項之罪因而致人於死者，處無期徒刑或10年以上有期徒刑。
第1項之未遂犯罰之。